臺灣花蓮地方法院民事裁定　　　　　　 100年度家聲字第79號
聲　請　人　王俊雄
　　　　　　蔡王昭
相　對　人　王俊傑
上列當事人間處分受監護宣告人之財產事件，本院裁定如下：
    主  文
准聲請人處分受監護宣告人王俊傑所有坐落於高雄市○○區○○
段第0377（地目田、面積81平方公尺、權利範圍五分之一）、03
77-1（地目田、面積50平方公尺、權利範五分之一）、0390（地
目建、面積101平方公尺、權利範圍五分之一）、0390-1（地目
建、面積100平方公尺、權利範圍五分之一）、0393（地目田、
面積248平方公尺、權利範圍五分之一）、0394（地目建、面積5
8平方公尺、權利範圍五分之一）地號土地暨位於同段第0377號
土地上未辦理保存登記建物（門牌號碼：高雄市○○區○○里○
鄰○○路193號、權利範圍五分之一）之不動產。
聲請程序費用由受監護宣告之人王俊傑之財產負擔。
    理  由
一、本件聲請意旨略以：聲請人王俊雄、蔡王昭為相對人王俊傑
    之兄、姊，相對人因患有精神疾病，無法自理生活，經鈞院
    於97年3月28日以97年度禁字第2號裁定宣告為禁治產人，並
    於97年6月22日以97年度監字第56號裁定指定聲請人王俊雄
    、蔡王昭為相對人之監護人。聲請人另於100年12月6日向鈞
    院陳報受監護宣告人之財產清冊，業經鈞院以100年家聲字
    第149號准予備查在案。緣聲請人王俊雄、蔡王昭與相對人
    王俊傑及案外人王品香、王俊賢五名手足間共有位於高雄市
    ○○區○○段第0377、0377-1、0390、0390-1、0393、0394
    地號土地，聲請人王俊雄、相對人王俊傑、案外人王俊賢則
    共有位於同段第0377號土地上未辦理保存登記之建物一棟。
    相對人王俊傑現於行政院衛生署玉里醫院療養，由專人24小
    時看護。緣聲請人計畫對相對人改投以自費藥物，使相對人
    能獲得更進一步之治療，為此預估相對人日後醫療看護等費
    用將有所增加，為籌措將來所需之費用，擬將上揭房地以新
    臺幣14,619,825元之代價售予案外人李王敏、李富雄，以所
    得之款項作為日後支出相對人醫藥、看護及日常生活費用。
    爰聲請准許聲請人處分相對人如主文所示之不動產等語。
二、按「民法總則中華民國97年5月2日修正之條文施行前，已為
    禁治產宣告者，視為已為監護宣告；繫屬於法院之禁治產事
    件，其聲請禁治產宣告者，視為聲請監護宣告；聲請撤銷禁
    治產宣告者，視為聲請撤銷監護宣告；並均於修正施行後，
    適用修正後之規定。」、「民法規定之禁治產或禁治產人，
    自民法總則中華民國97年5月2日修正之條文施行後，一律改
    稱為監護或受監護宣告之人。」、「中華民國97年5月2日修
    正之民法總則第14條至第15條之2之規定，自公布後1年6個
    月施行。」97年5月23日修正公布之民法總則施行法第4條第
    2項、第4條之1、第4條之2分別定有明文。經查，本件相對
    人王俊傑於97年3月28日受法院宣告為禁治產人，有本院依
    職權調閱97年度禁字第2號裁定在卷可稽，則於98年11月23
    日上揭法條生效後，依上揭法條規定內容，本件應視為王俊
    傑業經為監護宣告，且聲請人向本院聲請准許其處分受監護
    宣告人王俊傑之不動產，亦應適用修正後之相關規定處理，
    合先敘明。
三、次按監護人對於受監護人之財產，非為受監護人之利益，不
    得使用、代為或同意處分。監護人代理受監護人處分不動產
    ，非經法院許可，不生效力。民法第1101條第1項、第2項第
    1款定有明文。上開規定依民法第1113條規定於成年人之監
    護準用之。
四、經查：聲請人主張之事實，業據提出戶籍謄本、土地登記謄
    本、地籍圖騰本、房屋稅籍證明書、財政部高雄市國稅局財
    產歸屬資料清單、定金收據等件為證，並經本院依職權調閱
    本院97年度禁字第2號、97年度監字第56號、100年度家聲字
    第149號卷宗查核無誤，堪信聲請人之主張為真實。本院審
    酌系爭房地相對人0377地號土地之應有部分價值為226,800
    元（計算方式：土地面積81平方公尺×公告土地現值每平方
    公尺14,000元×權利範圍1/5＝226,800元）、0377-1地號土
    地之應有部分價值為140,000元（計算方式：土地面積50平
    方公尺×公告土地現值每平方公尺14,000元×權利範圍1/5
    ＝140,000元）、0390地號土地之應有部分價值為606,000元
    （計算方式：土地面積101平方公尺×公告土地現值每平方
    公尺30,000元×權利範圍1/5＝606,000元）、0390-1地號土
    地之應有部分價值為600,000元（計算方式：土地面積100平
    方公尺×公告土地現值30,000元×權利範圍1/5＝600,000元
    ）、0393地號土地之應有部分價值為694,400元（計算方式
    ：土地面積248平方公尺×公告土地現值14,000元×權利範
    圍1/5＝694,400元）、0394地號土地之應有部分價值為162,
    400元（計算方式：土地面積58平方公尺×公告土地現值14,
    000元×權利範圍1/5＝162,400元），相對人名下土地之應
    有部分價值合計為2,429,600元。建物應有部分價值為18,08
    0元（計算方式：房屋課稅現值90,400元×權利範圍1/5＝18
    ,080元），上揭土地建物相對人應有部分之價值合計為2,44
    7,680元。今聲請人欲將相對人上揭土地建物以14, 619,825
    之代價出售，相對人按其權利範圍可分得2,923,965元（計
    算方式：14,619,825元×1/5＝2,923,965元），獲得之收益
    大於其現值，對相對人而言並無不利，且相對人實際上無法
    使用收益系爭房地，勉強維持共有狀態，對相對人而言並無
    實益。綜上，本件處分相對人如主文所示之財產，對其有利
    ，核無不合，應予准許。
五、末按監護人應以善良管理人之注意，執行監護職務。又監護
    人於執行監護職務時，因故意或過失，致生損害於受監護宣
    告之人者，應負賠償之責。且法院於必要時，得命監護人提
    出監護事務之報告、財產清冊或結算書，檢查監護事務或受
    監護宣告之人之財產狀況。民法第1113條準用同法第1100條
    、第1109條第1項、第1103條第2項規定均有明示。本件聲請
    人即監護人處分相對人之不動產，自應以善良管理人之注意
    ，執行監護職務，以維相對人之權益，併予敘明。
六、依非訟事件法第21條第1項、民法第1103條第1項後段，裁定
    如主文。
中    華    民    國  100    年    12    月    23     日
                  家事法庭      法  官  陳月雯
以上正本係照原本作成。
如對本裁定抗告，須於裁定送達後10日之不變期間內，向本院提
出抗告狀，並繳納抗告費新臺幣1,000元。
中    華    民    國  100    年    12    月    23     日
                                書記官  陳蓮茹